臺灣高等法院刑事判決　　　　　　 95年度上更(二)字第847號
上　訴　人
即　被　告　丙○○
　　　　　　　　　　（現於台灣台北監獄執行中）
選任辯護人　舒建中律師
上列上訴人因違反毒品危害防制條例案件，不服臺灣臺北地方法
院93年度訴字第551號，中華民國93年12月30日第一審判決（起
訴案號：臺灣臺北地方法院檢察署92年度偵字第24973號；併辦
案號：臺灣臺北地方法院檢察署93年度發查偵字第89號），提起
上訴，經判決後，由最高法院第2次發回更審，本院判決如下：
    主  文
原判決撤銷。
丙○○共同連續販賣第一級毒品，累犯，處有期徒刑拾參年；扣
案如附表一編號一、附表二編號一所示之第一級毒品海洛因均沒
收銷燬之；附表一編號四、十二、附表二編號一之一、二、三、
四、五、六、七、八所示之物均沒收。又持有第二級毒品，累犯
，處有期徒刑貳年；扣案如附表一編號二、五、六、七所示之第
二級毒品甲基安非他命均沒收銷燬之；附表一編號二之包裝袋沒
收。應執行有期徒刑拾肆年陸月；扣案如附表一編號一、附表二
編號一所示之第一級毒品海洛因，附表一編號二所示之第二級毒
品甲基安非他命，均沒收銷燬之；附表一編號四、十二、附表二
編號一之一、二、三、四、五、六、七、八所示之物及附表一編
號二之包裝袋均沒收。
    事  實
一、丙○○曾因違反肅清煙毒條例等案件，經定應執行刑為有期
    徒刑1年8月（指揮書執行期間為民國87年6月12日至89年3月
    4日）；又因違反毒品危害防制條例案件，經臺灣臺北地方
    法院於88年8月24日以87年度訴字第1719號判處有期徒刑2年
    ，嗣因撤回上訴而告確定（指揮書執行期間為89年3月5日至
    91年3月4日）。上開二案件接續執行後，於89年7月7日縮短
    刑期假釋出監，於90年12月28日假釋縮刑期滿執行完畢，仍
    不知悛悔，明知海洛因為毒品危害防制條例第2條第2項第1
    款之第一級毒品，不得販賣，竟基於意圖販賣第一級毒品海
    洛因以營利之概括犯意，於92年12月18日在臺北縣中和市○○街附近，向真實姓名、年籍均不詳綽號「鵠仔」之成年男
    子販入附表一編號一所示之第一級毒品海洛因，並伺機出售
    賺取生活及毒品費用。
二、另丙○○於92年12月20日晚間11時，在臺北縣新店市耕莘醫
    院門口附近，明知郭榮輝（綽號「安哥」）所交付黑色旅行
    箱內如附表一編號五、六、七所示之甲基安非他命係毒品危
    害防制條例第2條第2項第2款之第二級毒品，禁止持有，竟
    仍受郭榮輝之託而代為保管，連同附表一編號二之安非他命
    5包則受贈為代價而持有之。嗣丙○○將附表一編號一所示
    之海洛因置於隨身黑色手提包內，伺機出售，並將郭榮輝所
    贈之5包安非他命隨身攜帶擬供己施用。於同年12月23日中
    午12時許，丙○○駕駛7A-6117號自用小客車，行經臺北市
    中正區○○路、羅斯福路口時，因違反道路交通安全規則，
    遭員警攔檢，並同意警員搜索，為警於車內右前座置物箱內
    之黑色手提包中查扣附表一編號一所示之毒品海洛因（含包
    裝袋）及編號二所示之甲基安非他命（含包裝袋），並於汽
    車後車廂內之黑色旅行箱中扣得附表一編號五至七所示毒品
    甲基安非他命（含包裝袋），並扣得丙○○所有供分裝海洛
    因以利販賣所用之電子磅秤1台（附表一編號四）。另扣得
    被告所有非供販毒或持有毒品所用如附表一編號三所示物及
    編號八至十所示郭榮輝所有之封口機1個、安非他命乾燥紙1
    包、分裝袋488個等物，並扣得附表一編號十一所示物品及
    現金新台幣（下同）13萬2700元。
三、丙○○在上開案件遭警移送，雖經法院裁定執行羈押，但嗣
    於93年1月15日經停止羈押釋放後，又承前同一圖利販賣第
    一級毒品海洛因之犯意，於93年4月5日中午與有犯意聯絡之
    乙○○（另案由臺灣士林地方法院檢察署檢察官偵辦）各出
    資10萬元，共同駕車前往國道3號公路基金交流道出口左轉
    處附近，向真實姓名、年籍不詳、綽號「小龍」之成年男子
    ，購入附表二編號一所示之第一級毒品海洛因16包，與乙○○前往臺北縣中和市○○路218之10號4樓友人丁○○承租之
    空屋，擬以電子磅秤、分裝勺、分裝袋、粉碎機等物，以葡
    萄糖粉與海洛因混和、秤重後分裝之，並伺機出售圖利。嗣
    經臺北縣政府警察局永和分局員警於同日晚間10時30分許，
    前往臺北縣中和市○○路218之10號4樓搜索時，丙○○與乙○○一時心虛，為免其等圖利販賣海洛因毒品之犯行為警查
    知，丙○○乃將內含附表二編號一、一之一所示第一級毒品
    海洛因16包、編號十五所示第四級管制藥品1小包及編號六
    所示分裝勺、編號十一之黑色皮包1只丟至樓下；乙○○則
    將附表編號十所示之部分針筒、編號三、四、五所示供分裝
    毒品所用之大、中、小型分裝袋全部、編號二所示之電子磅
    秤1台及編號九所示之施用剩餘之殘渣袋17個丟至樓下；經
    員警發現後，至上址房屋樓下扣得該等物品，並於中和市○○路218之10號4樓屋內，另扣得附表二編號七所示之粉碎機
    1台、編號八所示供圖利販賣混合毒品海洛因而所有之葡萄
    糖粉1包，及其餘無關販毒如附表二所示之物品，始查知上
    情。
四、案經台北市政府警察局中正第二分局移請臺灣臺北地方法院
    檢察署檢察官偵查起訴。
    理  由
壹、有關93年4月5日搜索之證據能力部分：
一、因被告有三項行車違規，且被告當時神情緊張，又在大熱天
    穿上冬天之厚外套等，經警員告知被告，可否檢查車子，被
    告表明不願配合，但後來經警員告知，如果配合檢查，可以
    從輕發落，違規事實可以酌情處理，被告才同意將他的後行
    李廂打開。小提包係在被告駕駛座旁之車子排擋桿旁邊等情
    ，業據證人景文正在原審結證無訛；（見原審卷第117、121
    頁）且考量被告當時正在駕車，隨時可將車駛離，警員要向
    法院聲請搜索票，應緩不濟急，證據隨時得以消失，且被告
    復持有大量之毒品海洛因、甲基安非他命，該毒品流落在外
    時，對社會治安將有重大之危害，故執法之警員以可以酌情
    處理違規，徵得被告之同意，而簽同意搜索之文書，在證據
    取得上並無不合法，當有證據能力。
二、至於孫文宏本院引為證據之證詞，係在原審經交互結問而得
    ，即非審判外之陳述，證據能力當無容質疑。被告所辯無證
    據能力云云，應有誤會。
貳、訊據上訴人即被告丙○○坦承92年12月20日所扣之甲基安非
    他命為郭榮輝所寄放保管或受贈而持有之事實，惟矢口否認
    有販賣海洛因，辯稱：海洛因係買來供己施用云云。
(一)、販賣第一級毒品海洛因部分：
１、92年12月23日為警查獲圖利販入之海洛因犯行：
(1)、被告於92年12月23日駕駛車輛為警在右前座置物箱之黑色手
    提包內，查獲海洛因12包、甲基甲基安非他命5小包、刮勺1
    支、電子磅秤1台，有搜索扣押筆錄附卷可考。而上開如附
    表一編號一所示之白粉，均含第一級毒品海洛因成分，雖法
    務部調查局鑑定之結果純度為92.15％，有法務部調查局93
    年2月27日調科壹字第020006265號鑑定通知書在卷可按（92
    年度偵字第2497 3號卷第77頁）；然經本院更一審向法務部
    調查局函詢之結果，稱海洛因毒品純度檢驗因不易均質化，
    至常隨採樣點之不同而存有差異，有該局94年11月23日調科
    壹字第09400523770可稽及所檢附之照片附更一審卷103至10
    4頁）。再經本院更一審送內政部警政署刑事警察局鑑定之
    結果，因扣案之12包粉末已混為1包，該包粉末鑑定之結果
    ，確含海洛因成份，純度約25.2%（驗餘淨重25.23公克），
    有該局95年5月4日刑鑑字第0950035592號函可稽，被告亦於
    偵查中及原審法官93年1月2日訊問時供明：該海洛因係於92
    年12月18日左右，在中和景新街買的，其以新台幣52000元
    向「鴣仔」男子所購買。而該扣案之海洛因等物品係在辛亥
    與羅斯福路口，被告駕駛自小客車停在機車停等區，因未攜
    帶駕照而違規經警員攔檢，並經被告之同意始搜扣海洛因等
    物，亦經證人景文正、李本文警員證述甚明，並有搜索筆錄
    可佐。（見92年度偵字第24973號卷第56頁、原審卷第115至
    126）
(2)、衡情，若係單純供己施用而購買毒品，為減少路上遭警攔查
    之風險，自會盡速將購得之毒品藏置於家中或其他隱蔽處所
    ，然被告不為此圖，竟於購得毒品並返家後，未將毒品藏置
    起來，卻將該購得之海洛因置於所駕駛之車輛而隨身攜帶並
    遭警查獲，是被告上開作為顯與一般施用毒品者之行為不符
    。更何況，若被告上開所辯為真，則扣案毒品海洛因係供被
    告個人施用，且已分裝完成，何以被告須再隨身攜帶電子秤
    ？益證被告上開所辯應屬虛偽。再退一步言之，被告自承查
    獲之海洛因係查獲前約12月18日或20日購入，如係供己施用
    ，應僅攜帶區區之2、3包，然查獲當日竟攜帶為數不少之12
    包分裝完妥之海洛因，顯非供一己1次或1日施用之數量。
(3)、被告於92年12月24日聲羈庭供稱：一天抽海洛因10支，約2
    克，刮勺是我自己做的；買52000元，不到3錢，約8、9克。
    復供：小包是我自己裝的，每包半錢，含袋重2公克，12包
    是我買入就分裝好的，總共是30幾公克，我一天施用10幾次
    ，1天1小包，差不多2公克，從18日買來到被查獲共吸食4包
    。（見原審卷第131、132頁）。就被告購入之12包加已吸食
    4包海洛因價金為52000元，平均1包為3250元，而以被告所
    供，其施用海洛因之量，平均1天1包，依此核算被告一個月
    即需負擔近10萬元之購買毒品海洛因之費用，再參以被告於
    本院更一審自承92年11～12月及93年1、2月間其每月收入4
    、5萬元，其與女友同居，女友沒有做事，2人均有施用海洛
    因，所以薪水常常透支等語，以被告與女友均賴被告賺錢以
    供生活之需，亦徵其亟需賺取生活及毒品費用。足見被告於
    販入上開海洛因之際，當係基於圖利販賣，已相當明顯。
２、93年4月5日為警查獲之圖利販入海洛因犯行：
(1)、93年4月5日為警在屋外查扣之白粉16包，淨重163.81公克（
    附表二編號一），均含第一級毒品海洛因成分，純度48.96
    ％，純質淨重80.20公克；另在屋內查扣之白粉淨重113.65
    公克（附表二編號八），業據被告供承係葡萄糖無誤（原審
    卷第307頁），且經檢驗未發現法定毒品成分，此有法務部
    調查局93年6月18日調科壹字第060008333號鑑定通知書附卷
    可稽（93年度發查偵字第89號卷第3頁）；並有附表二編號
    一所示第一級毒品海洛因及附表二編號八所示葡萄糖粉扣案
    可證。
(2)、證人即93年4月5日在場之孫文宏於原審證稱：「我看到房間
    的桌上有1台磨東西的機器，還有1堆東西，丙○○、乙○○
    站在桌子旁邊，桌上有毒品，他們兩人站在桌旁邊整理桌上
    的東西」（原審卷第295頁反面）、「當警察敲門時，我在
    房間內有聽到有人說趕快收一收」（原審卷第296頁反面）
    、「（檢察官提示93年度偵字第7093號偵查卷第5頁警詢筆
    錄）（為何你在這次警察局陳述說這些東西是丙○○、乙○○所丟的，東西是他們所有的？）這是他們所有的，他們後
    來有承認」（原審卷第297頁）等語。另證人丁○○於原審
    93年12月10日審理時證述：我與甲○○、孫文宏到那房間，
    並沒有帶東西，而被告與乙○○他們在一進門房間裡，我有
    看到一點點桌上的海洛因，當警察來敲門時，我聽到他們跑
    來跑去，好像很緊張的樣子，因為他們二人有丟東西，是警
    察先敲門，並沒有馬上開門，因為裡面有違禁品而心虛，大
    家不敢開門。後來警察出去再進來，有拿毒品、磅秤、分裝
    袋、殘渣進來。那就是他們兩人所丟，因為不是我、孫文宏
    、甲○○丟的等語明確。
(3)、再者，被告與共犯乙○○遇警到場搜索時，分別由被告將附
    表二編號一之毒品、編號十一之黑色皮包1只（內含附表二
    編號一所示之毒品、編號六所示之分裝勺1支及編號十五所
    示之第四級管制藥品1小包）丟至樓下，另由乙○○將附表
    二編號二所示之電子磅秤、編號三、四、五所示之分裝袋、
    編號九所示施用剩餘之殘渣袋17個及編號十所示之部分注射
    針筒丟至樓下，此業據被告於偵查中及原審供述明確（93年
    度發查偵字第89號卷第122頁、原審卷第305頁、第306頁）
    。參以證人孫文宏於原審證述丙○○及乙○○後來有承認扣
    案物品為其2人所有（原審卷第297頁），以及被告於本院前
    一審供承其有丟擲黑色手提包1只，其與乙○○係個人將個
    人之物品丟至樓下等情，核與上開二位證人所證相符。堪認
    附表二編號一所示之毒品及一之一包裝袋暨編號二至八所示
    粉碎機、電子秤、分裝袋等秤重、分裝毒品之用品、器具，
    確係被告與乙○○所有。則被告於本院具狀，辯稱：其僅丟
    手提包，未有丟毒品海洛因云云，即係卸責之詞。
(4)、又被告於原審93年12月10日審判期日自承：我知道如果涉犯
    施用毒品罪，身上查獲的毒品就不會另外被認定成立持有毒
    品罪等語（原審卷第306頁）；倘被告與乙○○於93年4月5
    日持有之毒品係欲供自己施用，則不必擔心另受刑事訴追，
    而有丟棄毒品及分裝用品等證物、逃避查緝之避罪舉動。益
    見被告與乙○○當日於屋內整理分裝而持有之附表二編號一
    所示海洛因，顯非預供自己施用；2人始於員警到場搜索時
    ，一時情虛，擔心其等圖利販賣第一級毒品之犯行為警查知
    ，而由被告及乙○○分別將上揭毒品及分裝用品、器具丟置
    樓下。被告空言辯稱：附表二編號一所示之第一級毒品海洛
    因係預備供自己施用云云，顯與其客觀上因畏懼其他犯行（
    圖利販賣毒品）被發覺而丟棄證物之行為相左，不足採信。
(5)、被告於偵查中供稱：與乙○○各出資10萬元，向小龍所買之
    海洛因，買2兩半左右，當時行情，1錢就要18000元，1兩要
    180000元，我們當天買的算很便宜，可能有加糖很多，但我
    覺得不錯，因我與乙○○有試過才買的（見93年度發查偵字
    第89號卷第121頁）。而被告與乙○○各出資10萬元，共20
    萬元向基隆之小龍購買93年4月5日被扣得之海洛因等情，亦
    據證人乙○○於本院結證無訛。而依被告所供，當次所買之
    毒品，1兩要18萬元，共買2兩半，即需45萬元，惟被告與乙○○確以20萬元即能買得，再參以當日所扣得之毒品經檢驗
    結果，純度僅有48．96%，而就20萬元與45萬元之比值為44
    ．45%，與毒品經檢驗之48．96%純度相去無幾。且依上揭被
    告所供，渠等在購買時，伊與乙○○二人有試過才買的，則
    二人在買到時亦知扣案之海洛因之純度亦明。再以扣案之粉
    碎機、葡萄糖粉（淨重113．65公克）觀之，而粉碎機係為
    加工細磨之用，葡萄糖粉可摻入海洛因內，增加重量以利銷
    售圖利堪明。再稽以乙○○於本院具結證稱：（被告問：警
    察來之前我們在做什麼？）答「吃東西，試毒品」（見本院
    卷第116頁反面），若被告與乙○○購入毒品之目的係為自
    己施用，據被告上開所供，其在購買之初既已試過毒品，而
    得知購入海洛因之純度，若為供己施用，即不必再有試毒品
    之舉動。豈有大張旗鼓，購置上揭機具、葡萄糖粉，以利研
    磨、混合、摻雜之用？若非被告欲另行摻混葡萄糖粉，案發
    時何需再另行「試」毒品？此外，復備有分裝勺、電子秤均
    係為秤重之用；再查分裝毒品海洛因之分裝袋，總數高達34
    0個，且有大、中、小型3種不同容量之尺寸，且參以被告前
    述所供，每天施用1小包，約2公克，亦有固定之重量，若係
    供施用，當不必有大、中、小不同之重量包裝（參見上更一
    審卷第105頁該16包海洛因係三種規格之包裝袋），衡情應
    非單純供為分裝一己日常施用毒品之用，而係為圖利販賣而
    分裝成不同重量毒品所用甚明。則被告於本院具狀，辯稱：
    當時是準備平分毒品云云，惟平分毒品，無待備置粉碎機、
    大、中、小不同之分裝袋亦甚明；且既在購買當時有經試過
    毒品，當不需另行在案發現場再行「試」毒品，所辯當時要
    平分毒品云云，難以採信。
(6)、至於乙○○於本院結證，被告係以將海洛因摻入香煙之方式
    施用，惟查扣得之物品中，有注射針筒17支，惟並無香煙扣
    案，若被告係以摻入香煙之方式施用，最起碼在現場亦應有
    香煙扣得，然均付諸闕如。此亦印證被告當非為供己施用始
    購入扣案之海洛因毒品。
、販賣毒品罪，並不以販入之後復行賣出為構成要件，只須以
    營利為目的將毒品購入或將之賣出，有一於此，其犯罪即已
    完成。至意圖販賣而持有毒品罪，則係行為人原無販賣營利
    之意圖，於購入或因其他原因取得毒品後，始另行起意販賣
    營利者而言。最高法院95台上字第3574號判決意旨參照。而
    販賣第一級毒品海洛因，罪涉死刑及無期徒刑之重典，若無
    利可得，何人願甘冒此生死風險？本案被告復非高所得者，
    並自承常透支，缺錢花用，則購入高價毒品，當係為零售圖
    利。是本案被告圖利販賣第一級毒品犯行，洵堪認定。
３、綜上所述，被告於92年12月23日及93年4月5日為警查獲之第
    一級毒品海洛因，均係意圖營利供販賣而販入至明。被告之
    辯護人原聲請傳喚證人丁○○、甲○○，惟丁○○業經原審
    詰問，而甲○○雖歷審未經傳喚，然本件事證已明，且業經
    辯護人於本院最末審理期日捨棄就甲○○為詰問，附此敘明
    。
(二)、持有第二級毒品部分：
１、附表一所示之92年12月23日扣案物，係被告於92年12月23日
    遇警盤查時，同意搜索扣得之物品，此據證人景文正於原審
    結證屬實（原審卷第117頁參照），且為被告所不爭（原審
    卷第53頁反面），並有被告簽署之自願受搜索同意書影本附
    卷可稽（92年度偵字第2497 3號卷第13頁），是附表一編號
    一至十所示扣案物品，自得為本案認定犯罪事實之證據，合
    先敘明。
２、被告坦承受郭榮輝之託而保管上開扣自其所駕駛之自小客車
    後車箱內之海洛因及分裝袋等物，而扣自該自小客車前座之
    甲基安非他命5包係郭榮輝因替彼保管而送伊施用等情。
３、被告於92年12月23日為警查扣如附表一編號二、五、六、七
    所示結晶物（個別初次驗餘毛重分別如附表一各欄所示，實
    際總淨重3169.14公克，取2.06公克鑑驗用罄，總餘3167.08
    公克），均含甲基安非他命成分；經隨機抽取附表一編號五
    、六及編號七其中1包（實驗室編號3-10號），均測得甲基
    安非他命成分，平均純度為94.4％，此分別有國防部憲兵司
    令部刑事鑑識中心93年1月12日（93）宇鑑字第00103號鑑驗
    通知書（92年度偵字第24973號卷第66頁）、內政部警政署
    刑事警察局93年11月18日刑鑑字第0930204692號鑑驗通知書
    （原審卷第266頁）在卷可考，及前述毒品甲基安非他命扣
    案可證。是被告持有之上述結晶物，確屬第二級毒品甲基安
    非他命無訛。
４、又刑法上所稱寄藏行為，係指行為人受他人所寄託，代為藏
    匿物品之謂，要與不具掩藏，使外人難以發現之單純受託保
    管行為，尚屬有間。查被告受郭榮輝之寄託保管前揭所示之
    甲基安非他命，並未有任何藏匿於其他安全之場所，使外人
    難以發現之隱匿之舉，僅置於所駕駛車輛之後車箱，而隨意
    駕駛該車輛外出，其動作僅可認係管有該毒品。揆諸前開說
    明，尚難認被告之犯行係寄藏禁藥罪，從而被告此部分之犯
    行，亦僅構成持有第二級毒品甲基安非他命罪。
５、公訴人認：被告92年12月23日所查扣得之甲基安非他命，係
    被告意圖供販賣之用，惟此部分並無證據證明。參以被告於
    本案被查獲前及查獲後，並未斷除毒癮，仍有施用毒品之犯
    行，有本院前案紀錄表可佐，是被告辯稱隨身攜帶之5小包
    安非他命係郭榮輝贈送供己施用，另附表一編號5、6、7係
    受郭榮輝之託保管而持有之，亦無違常情。故就意圖販賣而
    持有第二級毒品部分，尚無證據證明，附此敘明。
(三)、綜上，其所辯販入海洛因係供己施用云云，不足採信。被告
    販賣第一級毒品海洛因及持有第二級毒品甲基安非他命之事
    證明確，應依法論科。
二、法律適用之比較：
(一)、刑法及刑法施行法部分條文業經修正公布，均於95年7月1日
    施行。修正後刑法第2條第1項係採從舊從輕原則，適用最有
    利於行為人之法律。依修正後刑法第2條第1項比較時，應就
    罪刑有關之共犯、未遂犯、連續犯、牽連犯、結合犯，以及
    累犯加重，自首減輕暨其他法定加減原因（如身分加減）與
    加減例等一切情形，綜其全部之結果而為比較後，整個之適
    用，不能割裂而分別適用有利益之條文；從刑附屬於主刑，
    除法律有特別規定者外，依主刑所適用之法律（以上參考最
    高法院95年5月23日刑事庭第8次會議決議及最高法院24年上
    字第4634號、24年上字第5292號、27年上字第2615號判例意
    旨）。
(二)、本件被告行為後法律有變更，被告所犯違反毒品危害防制條
    例第4條第1項販賣第一級毒品罪之部分、其法定罰金刑最低
    度部分，修正前刑法第33條第5款規定：「罰金：1元（銀元
    ）以上。」，而依罰金罰鍰提高標準條例規定，就72年6月2
    6日前修正之刑法部分條文罰金數額提高10倍，其後修正者
    則不提高倍數。而刑法第33條第5款自72年6月26日迄94年2
    月2日修正公布（95年7月1日施行），期間並未修正，再依
    現行法規所定貨幣單位折算新臺幣條例規定，以銀元1元折
    算新臺幣3元，則修正前刑法各條所定罰金刑之最低額為新
    台幣30元。修正後刑法第33條第5款規定：「罰金：新臺幣1
    千元以上，以百元計算之。」修正後即為1千元，自應以修
    正前之規定有利於被告。
(三)、刑法第28條共犯規定，雖然於94年2月2日修正，並自95年7
    月1日起生效，觀諸其修正內容，雖將舊法之「實施」修正
    為「實行」，其中「實施」一語，涵蓋陰謀、預備、著手及
    實行之概念在內，其範圍較廣；而「實行」則著重於直接從
    事構成犯罪事實之行為，其範圍較狹；二者之意義及範圍固
    有不同，但對於本件被告之犯行，刑法第28條之修正內容，
    對於被告並無有利或不利之影響，應無適用修正後刑法第二
    條第一項規定比較新舊法適用之問題（最高法院九十五年台
    上字第五五八九號判決意旨參照），附為敘明。
(四)、被告行為後，刑法第56條連續犯之規定，業於94年2月2日修
    正公布刪除，並於95年7月1日施行，則被告之犯行，因行為
    後新法業已刪除連續犯之規定，此刪除雖非犯罪構成要件之
    變更，但顯已影響行為人刑罰之法律效果，自屬法律有變更
    ，依新法第2條第1項規定，比較新、舊法結果，仍應適用較
    有利於被告之行為時法律即舊法論以連續犯（最高法院95年
    第8次刑事庭會議決議參照）。
(五)、另有關被告累犯之適用，不論依修正前之刑法第47條，或修
    正後之刑法第47條第1項之規定，均構成累犯，對被告而言
    並無有利或不利之情形，自不生新舊法比較之問題，應逕依
    修正後之刑法第47條第1項，論以累犯。
(六)、又修正後刑法第59條之規定，為法院酌減審認標準見解之明
    文化，非屬法律之變更，尚無新舊法比較問題，併予敘明（
    最高法院95年度第8次刑庭會議決議參照）。
(七)、被告行為後，刑法第65條第2項有關無期徒刑減輕之規定，
    由原定之7年以上有期徒刑，業已修正為20年以下15年以上
    之有期徒刑，並自95年7月1日起施行，比較修正前後之規定
    ，修正前之規定顯然有利於被告，依修正後刑法第2條第1項
    前段之規定，自應適用修正前之規定減輕其刑。
(八)、末按修正後刑法第57條之規定，為法院就刑之裁量及酌減審
    認標準見解之明文化，非屬法律之變更，應適用修正後之規
    定，附此敘明（最高法院95年第8次刑事庭會議決議參照）
    。
(九)、被告持有第二級毒品甲基安非他命部分，其行為後毒品危害
    防制條例第11條第4項業於93年1月9日修正施行，持有毒品
    達一定數量者，加重其刑至二分之一，其標準由行政院定之
    。而行政院所公布持有第二級毒品淨重10公克以上，即應加
    重。而修正前並無加重之規定，比較之結果自以行為時之規
    定，有利於被告，應依刑法第2條第1項前段之規定，適用修
    正前毒品危害防制條例第11條2項規定。
(十)、被告行為後，刑法第51條業於民國94年2月2日修正公布，並
    於95年7月1日施行，修正前刑法第51條規定：「數罪併罰，
    分別宣告其罪之刑，依左列各款定其應執行者：」其中第5
    款規定：「宣告多數有期徒刑者，於各刑中之最長期以上，
    各刑合併之刑期以下，定其刑期。但不得逾20年。」修正後
    刑法第51條第5款規定：「宣告多數有期徒刑者，於各刑中
    之最長期以上，各刑合併之刑期以下，定其刑期。但不得逾
    30年。」比較結果，修正後刑法並非較有利於行為人，依刑
    法第2條第1項前段之規定，仍應依修正前刑法，定其應執行
    之刑。
三、就92年12月23日及93年4月5日所查獲之第一級毒品海洛因部
    分係被告圖利販賣而販入，核被告此部分所為，係犯毒品危
    害防制條例第4條第1項販賣第一級毒品罪。其持有海洛因之
    低度行為應為高度之販賣行為所吸收，不另論罪。檢察官起
    訴雖認被告係意圖販賣而持有第一級毒品，惟其基本社會事
    實相同，本院自得變更起訴法條而為審判。而93年4月5日所
    查獲附表一編號5、6、7之甲基安非他命係受郭榮輝之託保
    管；而附表一編號2係郭榮輝贈送供被告施用而持有之，核
    此部分被告所為係犯同條例第11條第2項持有第二級毒品罪
    。檢察官雖認被告持有甲基安非他命部分，涉犯毒品危害防
    制條例第5條第2項之意圖販賣而持有第二級毒品罪，然被告
    應係受託保管或受贈而持有甲基安非他命，已如前述，因其
    社會基本事實同一，本院自得予以變更起訴法條而為判決。
    另被告於93年4月5日為警查扣之附表二編號十五之管制藥品
    ，因數量甚微，復未據檢察官訴追此部分犯罪，難認另犯他
    罪，均併此敘明。再被告就販賣附表二編號一所示第一級毒
    品海洛因之犯行，與乙○○，有犯意聯絡及行為分擔，為共
    同正犯。被告先後於92年12月間及93年4月間2次販賣附表一
    編號一、附表二編號一所示之第一級毒品海洛因，其行為時
    間緊接，所犯構成要件相同，顯係基於概括之犯意所為，應
    論以連續犯一罪，並加重其刑（法定刑為無期徒刑、死刑部
    分不得加重），僅就罰金刑部分加重。被告販賣附表二編號
    一所示第一級毒品海洛因之犯行，雖未據檢察官起訴，惟此
    部分犯罪與起訴論罪犯行有連續犯裁判上一罪關係，為起訴
    效力所及，並經檢察官以93年度發查偵字第89號案件移送原
    審併辦，本院自應併予審究。查被告有事實欄所述前案紀錄
    執行完畢之情形，有本院被告之前案紀錄表可考，被告於五
    年內再犯本案販賣第一級毒品罪及持有第二級毒品，均為累
    犯，依法應就持有第二級毒品部分。加重其刑；而就販賣第
    一級毒品部分，（法定刑為死刑、無期徒刑部分，不得加重
    ），僅就罰金刑部分再遞予加重。被告所犯上開2罪，犯意
    各別，行為互殊，應予分論併罰。再者，被告為圖利販賣海
    洛因而販入，惟尚未售出，未對社會大眾造成危害，亦未有
    實質所得，依此犯罪情節，其惡性尚非重大，在客觀上尚非
    罪在不赦，本院從本件客觀之犯行與被告主觀之惡性二者加
    以考量，認為本件犯罪情狀不無可憫，若以毒品危害防制條
    例第4條第1項所規定之法定本刑而對被告科處死刑或無期徒
    刑，實屬情輕法重，即令處以最低度刑罰無期徒刑猶嫌過重
    ，爰依刑法第59條規定酌量減輕其刑，並就得併科罰金刑部
    分，為先遞加後減之。
四、原審以被告事證明確，予以論罪科刑，固非無見，惟查：(1)
    被告係以販賣營利之意圖購入海洛因，即應論以販賣第一級
    毒品，原審僅論以意圖販賣而持有第一級毒品，即有未洽；
    (2)92年12月23日所扣得甲基安非他命係被告受郭榮輝之託而
    保管持有及受贈而持有之毒品，被告持有之後，並無證據證
    明被告有意圖供販賣，原審逕論以意圖販賣而持有，亦有不
    合；(3)扣案如附表二編號七所示之粉碎機1台（原判決附表
    二編號十一），係被告及共犯乙○○所有用以混和毒品海洛
    因及葡萄糖粉之器具，亦係供其等犯圖利販賣第一級毒品罪
    所用之物，原判決漏未依毒品危害防制條例第19條第1項之
    規定宣告沒收；(4)扣案如附表一編號三所示物，及編號八至
    十所示郭榮輝所有之封口機1個、甲基安非他命乾燥紙1包、
    分裝袋488個等物，並非被告持有甲基安非他命所用之工具
    ，原審諭知沒收，均有未洽；(5)原判決未及就刑法有關之修
    正比較適用。被告上訴否認犯罪，雖無理由，然原判決既有
    前揭可議之處，自無可維持，應由本院將原判決撤銷改判。
    爰審酌被告前因毒品觸犯刑章，屢經判決處刑，有本院被告
    全國前案紀錄表在卷可按，猶未遠離毒品，前後兩次為求販
    賣營利而販入海洛因，且數量不少；再被告於92年12月23日
    被查獲後，因該案獲交保後，仍毫無警惕之心，在該案經偵
    查訴追期間，再度販賣如附表二編號一所示之第一級毒品海
    洛因，驗餘淨重高達163.81公克；顯見其法律觀念薄弱，絲
    毫未因前案被查獲而見悔意，竟一再心存僥倖，以身試法，
    視國家公權力為無物，及危害社會治安非輕，另被告持有甲
    基安非他命，數量甚鉅等一切情狀，分別就販賣第一級毒品
    部分量處有期徒刑13年、持有第二級毒品部分量處有期徒刑
    2年，並定應執行有期徒刑14年6月。扣案如附表一編號一、
    附表二編號一所示之白粉，均含第一級毒品海洛因成分，為
    被告販賣第一級毒品所查獲，均應依毒品危害防制條例第18
    條第1項前段規定沒收銷燬之。另附表一編號四、十二及附
    表二編號一之一（該等包裝袋係為防止毒品裸露、潮濕及便
    於攜帶之用）、附表二編號二、三、四、五、六、七、八所
    示之混和、秤重、分裝工具及用品，分係被告或與共犯乙○○所有，供販賣第一級毒品海洛因所用之物，均依同條例第
    19條第1項規定宣告沒收。扣案如附表一編號二、五、六、
    七所示之之甲基安非他命，係查獲之第二級毒品，亦應依毒
    品危害防制條例第18條第1項前段之規定，宣告沒收銷燬之
    ，至包裝上開甲基安非他命之包裝袋，該包裝袋係為防止毒
    品裸露、潮濕及便於攜帶之用，而附表一編號二包裝袋係被
    告受贈所有，爰依刑法第38條第1項第2款宣告沒收；至於附
    表一編號五、六、七之包裝袋，因係被告受郭榮輝之寄託保
    管，尚難認係被告所有，該包裝袋爰不另為沒收之宣告。另
    附表一編號三、八、九、十所示之物，分別係被告或證人郭
    榮輝所有，因無證據證明係供本件犯罪所用之物；附表一編
    號十一所示之物品，尚難證明與事實欄一所示之販賣第一級
    毒品之犯罪有關，均不予宣告沒收。至附表二編號九至十五
    所示之物，亦難認與販賣第一級毒品犯罪有關，仍無從宣告
    沒收，應由檢察官另行處理。
據上論斷，應依刑事訴訟法第369條第1項前段、第364條、第299
條第1項前段、第300條，毒品危害防制條例第4條第1項、第18條
第1項前段、第19條第1項、修正前毒品危害防制條例第11條第2
項，刑法第2條第1項前段、第11條、第28條、第47條第1項、第
59條、第38條第1項第2款、修正前刑法第56條、第51條第5款，
判決如主文。
本案經檢察官羅榮乾到庭執行職務。
中　　華　　民　　國　　96　　年　　5 　　月　　30　　日
　　　　　　　　　刑事第十四庭   審判長法　官   陳志洋
　　　　　　　　　　　　　　　　 　　  法　官   陳玉雲
　　　　　　　　　　　　　　　　 　　  法　官   林秀鳳
以上正本證明與原本無異。
持有二級毒品部分不得上訴；其餘部分如不服本判決應於收受送
達後十日內向本院提出上訴書狀，其未敘述上訴之理由者並得於
提起上訴後十日內向本院補提理由書（均須按他造當事人之人數
附繕本）。
                                       書記官   高士童
中　　華　　民　　國　　96　　年　　5 　　月　　30　　日
附錄：本案論罪科刑法條全文
毒品危害防制條例第4 條第1項
製造、運輸、販賣第一級毒品者，處死刑或無期徒刑；處無期徒
刑者，得併科新臺幣一千萬元以下罰金。
同條例第11條第2項
持有第二級毒品者，處二年以下有期徒刑、拘役或新臺幣三萬元
以下罰金。
附表一（92年12月23日扣案物品明細）
一、第一級毒品海洛因（12包，起訴書誤載為14包，驗餘淨重25
    .23公克）
二、第二級毒品甲基安非他命5小包（毛重52.8926公克、0.9823
    公克）
三、刮勺1支
四、電子磅秤1台
五、第二級毒品甲基安非他命為1大包（毛重2047.27公克）
六、第二級毒品甲基安非他命1大包（毛重510.83公克）
七、第二級毒品甲基安非他命23小包（毛重679.44公克）
（以上編號二、五、六、七驗餘淨重為3167．08公克）
八、封口機1個
九、甲基安非他命乾燥紙1包
十、分裝袋488個
十一、行動電話2支、SIM卡2 張、吸食器1只、毛刷3支
十二、裝海洛因之包裝袋12只（另鑑定書所載其餘之包裝袋係查
      獲及鑑定機關重新包裝所用，並非被告所有）
附表二（93年4月5日扣案物品明細）
一、第一級毒品海洛因淨重163.81公克（純度48.96％，純質淨
    重80.20公克）
一之一、上開海洛因包裝袋16只。
二、電子磅秤1台
三、大型分裝袋100個
四、中型分裝袋116個
五、小型分裝袋124個
六、分裝勺1支
七、粉碎機1台
八、葡萄糖粉1包（無法定毒品成分，淨重113.65公克）
九、殘渣袋17個
十、注射針筒17支
十一、黑色皮包1只
十二、小燈泡2顆
十三、甲基安非他命總淨重6.73公克
十四、玻璃球吸食器1個
十五、含第四級第一項管制藥品原料藥ephedrine成分之白粉1包
      淨重2.36公克
